【裁判字號】    98,毒抗,221
【裁判日期】    980527
【裁判案由】    毒品危害防制條例
【裁判全文】
臺灣高等法院刑事裁定                 98年度毒抗字第221號
抗  告  人
即  被  告  甲○○
                    （現於臺灣桃園看守所附設勒戒處所觀察
上列抗告人即被告因毒品危害防制條例案件，不服臺灣桃園地方
法院九十八年度毒聲字第四四九號，民國九十八年五月十二日裁
定（聲請案號：臺灣桃園地方法院檢察署九十八年度毒偵緝字第
一二九號），提起抗告，本院裁定如下：
    主  文
抗告駁回。
    理  由
一、原裁定意旨略以：被告甲○○因施用第一、二級毒品案件，
    經臺灣桃園地方法院九十七年度毒聲字第一二二八號裁定送
    臺灣桃園看守所附設勒戒處所觀察、勒戒後，認有繼續施用
    毒品之傾向，有該所九十八年四月二十八日桃所衛字第○九
    八一三○五○二八－五號函送之有無繼續施用毒品傾向評估
    標準紀錄表暨證明書各一份附卷可稽。檢察官聲請將抗告人
    裁定令入戒治處所施以強制戒治，經核於法要無不合，乃依
    毒品危害防制條例第二十條第二項規定，裁定令入戒治處所
    強制戒治，期間為六個月以上，至無繼續強制戒治之必要為
    止，但最長不得逾一年等語。
二、抗告意旨略以：(一)被告上有一位八十餘歲老母親，早已重病
    在床多年，無時無刻需有人隨侍在側，侍湯奉藥。今被告被
    裁強制戒治，其期間為六個月以上，最長不得逾一年，被告
    在這麼漫長的歲月裡，將無時無刻都在擔心家中重病在床老
    母親之生命安危。(二)被告於勒戒期間曾被二位心理醫生品評
    ，其中第二位心理醫生曾確認被告無繼續施用毒品傾向，且
    被告已向心理醫生保證絕對不會再用毒品，再說被告已接近
    六十歲，此次勒戒出所後若再繼續施用毒品，無疑是自掘墳
    墓，提早結束寶貴的生命云云。
三、按觀察、勒戒後，檢察官依據勒戒處所之陳報，認受觀察、
    勒戒人無繼續施用毒品傾向者，應即釋放，並為不起訴之處
    分或不付審理之裁定；認受觀察、勒戒人有繼續施用毒品傾
    向者，檢察官應聲請法院裁定令入戒治處所強制治療，其期
    間為六個月以上，至無繼續強制戒治之必要為止，但最長不
    得逾一年，毒品危害防制條例第二十條第二項定有明文。又
    按有無繼續施用毒品傾向之評估標準，並非完全以受勒戒人
    勒戒後之結果為準，勒戒前之各種情況，仍應作為評估之依
    據。依勒戒處所評分說明手冊規定，係以人格特質、臨床徵
    候及環境相關因素三項合併計算分數：(一)分數一百分至七十
    一分，判定為有繼續施用毒品傾向；(二)五十分至零分，判定
    為無繼續施用毒品傾向；(三)七十分至五十一分間判定有繼續
    施用毒品傾向之原則為有下列各項之一者：缺乏病識感或戒
    治動機者；第一級毒品使用者；有煙毒前科者；有礙家庭、
    社會和諧與安寧者。若無以上各項之一，惟判定者認為個案
    「有繼續施用毒品傾向」者，應在「有無繼續施用毒品傾向
    證明書」詳細說明欄內載明，並於綜合判斷項下勾選「有繼
    續施用毒品傾向」；(四)分數為五十分以下，原本應列為「無
    繼續施用毒品傾向」，但綜合評分者根據臨床實務，有具體
    事證，認為個案「有繼續施用毒品傾向」者，以綜合評分者
    所評估為準，惟須在「有無繼續施用毒品傾向評估標準紀錄
    表」詳細說明欄載明具體事證。而其中之人格特質係依有無
    毒品犯罪前科、其他犯罪紀錄、行為觀察；臨床徵候係依尿
    液檢驗戒斷症狀有無多種藥物使用、有無注射使用、使用期
    間、情緒及態度；環境相關因素係依社會功能是否良好、支
    持系統等，作為判斷分數之依據。判定者判定人格特質、臨
    床徵候及環境相關因素合計三項分數，固係供為判定者判定
    「有無繼續施用毒品傾向」之審酌標準，但非唯一標準。綜
    合評分者，應根據臨床實務，有具體事證，認為個案「有繼
    續施用毒品傾向」者，以綜合評分者所評估為準，此有「有
    無繼續施用毒品傾向」評估標準、評分說明手冊可按，是評
    斷有無吸食毒品傾向，有一定之依據及標準，該評估標準已
    具相當之客觀標準。
四、經查：
  (一)本件抗告人即被告經臺灣桃園看守所附設勒戒處所評分結果
    ，人格特質得五十分、臨床徵候得四十分、環境相關因素得
    零分，合計九十分，綜合判斷為「有繼續施用毒品傾向」，
    有該所九十八年四月二十七日出具之有無繼續施用毒品傾向
    證明書暨有無繼續施用毒品傾向評估標準紀錄表各一紙在卷
    可稽（參臺灣桃園地方法院檢察署九十八年度毒偵緝字第一
    二九號偵查卷宗第二十四頁、第二十五頁）。則該勒戒處所
    綜合評分者依個案之臨床實務及具體事證，判定抗告人為「
    有繼續施用毒品傾向」，依上開說明，尚無不合。
  (二)本件抗告人以其曾接受心理醫生品評並確認其無繼續施用毒
    品傾向，且已向醫生保證絕對不會再施用毒品云云，提起抗
    告，然抗告人未提出相關證據資料以實其說，要難採信，且
    抗告人有無「繼續施用毒品傾向」，係依其個案之臨床實務
    及具體事證來判定，並非以抗告人主觀上認有無戒除施用毒
    品之決心作為判斷標準。至抗告人抗告意旨陳稱家中尚有重
    病母親需要照顧云云，與其應受強制戒治之事由無涉。原審
    裁定抗告人令入戒治處所施以強制戒治，其期間為六個月以
    上，至無繼續強制戒治之必要為止，但最長不得逾一年，核
    其並無不當。從而，本件抗告為無理由，應予駁回。
據上論斷，應依刑事訴訟法第四百十二條，裁定如主文。
中    華    民    國    98    年    5     月    27    日
                  刑事第九庭審判長法  官  陳貽男
                                  法  官  許宗和
                                  法  官  何信慶
以上正本證明與原本無異。
不得再抗告。
                                  書記官  王泰元
中    華    民    國    98    年    6     月    1     日


司法院資訊處製作；財團法人民間司法改革基金會備份。
